臺灣桃園地方法院小額民事判決
                110年度桃小字第875號
原      告  林乃華  
被      告  林張玉意
訴訟代理人  林守程  
上列當事人間請求返還押租金事件，本院於民國111年1月18日言
詞辯論終結，判決如下：
    主    文
被告應給付原告新臺幣80,000元，及自民國111年1月19日起至清
償日止，按週年利率5％計算之利息。
原告其餘之訴駁回。
訴訟費用新臺幣1,000元由被告負擔新臺幣800元，餘由原告負擔
。
本判決第1項得假執行。
    事實及理由
壹、程序方面
    按小額訴訟之訴狀送達後，原告不得將原訴變更或追加他訴
    ，但請求之基礎事實同一者、擴張或減縮應受判決事項之聲
    明者，不在此限，民事訴訟法第436條之23、第436條第2項
    、第255條第1項第2款、第3款分別定有明文。本件原告原起
    訴訴之聲明係請求被告應給付原告新臺幣（下同）80,000元
    ，嗣於訴訟中擴張為如下聲明所述，經核合於上開規定，應
    予准許。
貳、實體方面
一、原告主張：兩造於民國109年8月24日簽訂租賃契約（下稱系
    爭租約），被告將桃園市○○區○○路000○0號1樓房屋（下稱系
    爭房屋）出租予原告，租期自109年9月8日起至110年9月9日
    止，每月租金40,000元，原告並繳納押租保證金80,000元，
    因原告只會國語不會聽、說台語，被告只會台語不會聽、說
    國語，故租賃相關事宜原告都是透過被告的媳婦在LINE上溝
    通。嗣原告因故欲提前於110年3、4月間解約，雖依系爭租
    約第17條之規定原告應賠償1個月租金，但原告向被告徵詢
    可否提前解約時，被告同意原告於110年4月8日前返還系爭
    房屋，但如延後3、4天沒關係，原告不須依約賠償1個月租
    金。兩造最後約定於110年4月11日進行返還點交，然被告於
    點交當日並未出現，原告多次以電話聯繫被告，或以LINE傳
    訊息予被告之媳婦，均未獲得回覆，且被告係惡意不返還押
    租保證金80,000元，致原告須請假出庭因而損失薪資收入、
    交通費等共計10,000元，爰依系爭租約及民法第184條第1項
    之規定，提起本件訴訟等語，並聲明：原告應給付被告90,0
    00元，及其中80,000自111年1月19日起至清償日止，按週年
    利率5％計算之利息。
二、被告則以：原告鑰匙沒有歸還，且地板有破損，壁紙也有破
    損，原告與被告之媳婦間之LINE對話都是他們年輕人去講的
    ，伊不知道，伊並沒有交代媳婦要處理租屋的事情，當時兩
    個月押租金本來是要還原告，但是因為跟原告碰不到面，原
    告還到法院來告伊，且還另外請求10,000元賠償，伊認為這
    都沒有道理等語，資為抗辯，並聲明：原告之訴駁回。
三、得心證之理由：
　㈠原告主張兩造就系爭房屋簽立系爭契約，約定租金每月40,00
    0元，原告已繳納80,000元押租保證金，被告至今尚未退還
    押租保證金予原告等情，業據原告提出系爭租約為證（見本
    院卷第5至第8頁），且為被告所不爭執，是此部分之事實，
    堪信為真實。
　㈡按乙方如不繼續承租，甲方應於乙方遷空、交還房屋後無息
    退還押租保證金，系爭契約第5條後段定有明文。次按民法
    第169條規定：「由自己之行為表示以代理權授與他人，或
    知他人表示為其代理人而不為反對之表示者，對於第三人應
    負授權人之責任。但第三人明知其無代理權或可得而知者，
    不在此限。」，該法條規定之表見代理，係為保護第三人而
    設，本人如有使第三人信以為其有以代理權授與他人之行為
    ，而與該他人交易，即應使本人負授權人責任，而此項表見
    代理云者，原係指代理人雖無代理權，而有可使人信其有代
    理權之情形而言（最高法院70年台上字第3515號判例意旨照
    ）。經查，被告於審理中自承：伊有把原告的電話交給伊媳
    婦等語（見本院卷第92頁），再觀之原告所提其與被告媳婦
    間如附表一所示之對話紀錄，被告既將原告之電話號碼交由
    被告媳婦，並透過被告媳婦處理與租賃有關之水電費、磁磚
    地板、提前解約賠償等問題，且考量原告只會國語不會聽、
    說臺語，被告只會說臺語不會聽、說國語，更經本院於審理
    時需與兩造分別以國語、臺語溝通始能使審理程序進行，堪
    認被告與原告間係因語言不通，故被告因而透過被告媳婦與
    原告溝通，被告已明知長期以來均由被告媳婦與原告溝通租
    賃相關事宜，卻未為反對之意思表示，則被告即應就告媳婦
    與原告對話間所同意之事項，負授權人之責任。而被告媳婦
    已於LINE對話紀錄中向原告表示「妹妹，你不用擔心啦，你
    是一位好房客，不用賠償一個月租金」、「押金的部分更好
    處理，退租時打掃乾淨，回復原狀、無破損、水電費繳納完
    畢，會退還給你」，原告亦提出其與被告媳婦同意於110年4
    月12日前返還系爭房屋之相關訊息（見本院卷第70頁），及
    已將系爭房屋清空之照片（見本院卷第95至98頁），足認原
    告已向被告提出欲點交返還之請求，並將系爭房屋騰空回復
    原狀，被告亦表示同意並不須賠償1個月租金，則原告自可
    依系爭租約第5條後段向被告請求返還押租保證金80,000元
    。
  ㈢被告雖辯稱：租賃期間都沒有其他的事情，伊沒有交代伊媳
    婦租屋的事情，LINE對話紀錄都是他們自己去講的，伊不知
    道等語。惟被告媳婦與原告間之對話，被告應負授權人之責
    任，業經本院認定如前，且被告原先辯稱：租金都是匯給伊
    先生，租約的事情伊都不清楚，伊也不知道原告為何會有伊
    媳婦的號碼，租賃期間都沒有其他的事情等語（見本院卷第
    36頁反面、第90頁反面），但又辯稱：租屋的事情都是由伊
    本人跟原告說，伊知道地板翹起來的事情，伊有把原告的電
    話號碼交給伊媳婦等語（見本院卷第90頁反面至第92頁），
    可見就租賃事宜由何人處理、原告如何取得被告媳婦電話號
    碼、租賃期間是否有地板翹起問題發生等部分，被告所辯更
    是前後不一，難以採信。再者，被告全然聽不懂國語，原告
    幾乎無法聽、說臺語，更經本院於審理時與兩造溝通時確認
    無誤，更足認被告辯稱租賃事宜全是由其本人跟原告溝通，
    並非事實。
　㈣被告又辯稱：當初伊出租時，地板都是瓷磚，沒有水泥，被
    告歸還時部分地面是水泥，部分磁磚有破裂的問題，且壁紙
    部分也有受損，且系爭房屋還有一些原告留下的垃圾，原告
    鑰匙也沒有全部歸還等語。惟按債權人對於已提出之給付，
    拒絕受領或不能受領者，自提出時起，負遲延責任；租賃物
    之修繕，除契約另有訂定或另有習慣外，由出租人負擔；承
    租人應以善良管理人之注意，保管租賃物，租賃物有生產力
    者，並應保持其生產力；承租人違反前項義務，致租賃物毀
    損、滅失者，負損害賠償責任，但依約定之方法或依物之性
    質而定之方法為使用、收益，致有變更或毀損者，不在此限
    ，民法第234條、第429條第1項、第432條定有明文。次按房
    屋因自然之損壞而有修繕必要時，由甲方（即被告）負責修
    理，系爭契約第11條後段亦有明文。經查：系爭房屋之磁磚
    有部分因翹起而破裂，並非原告之故意行為，係自然所生之
    損壞，依民法第429條第1項及系爭契約第11條後段之規定，
    本應由出租人即被告負責。而地板有部分為水泥非磁磚部分
    ，原告稱承租時即為有部分地板為水泥非磁磚，被告亦未就
    出租原告時該部分係鋪設磁磚乙節提出據證證明，難認水泥
    部分為被告事後所為。至於壁紙部分，原告係承租系爭房屋
    經營餐飲店，其以正常經營餐飲店之方式使用系爭房屋，本
    即會有一定程度的污漬或受損，然此均為承租人依據正常使
    用收益方法下，出租人依法應負擔之成本，不能因此即認為
    承租人違反租賃物保管義務，是依民法第432條第2項但書之
    規定，原告就壁紙正常使用下之受損，並不需負損害賠償之
    責。又原告已與被告之媳婦約定於110年4月11日現場點交，
    並於當日傳訊息告知被告媳婦被告並未到場（見本院卷第74
    至78頁），足認原告已依債之本旨向債權人即被告提出，惟
    被告拒不受領，自應由被告負遲延之責任，且原告於審理時
    更表示，除被告當初提供之鑰匙早已歸還被告之外，原告自
    行另外打的一副鑰匙也願意當庭交還被告，然被告當庭表示
    不願意受領（見本院卷第92頁反面），更足認被告辯稱原告
    未歸還鑰匙乙節，並非原告之責任。準此，被告此部分所辯
    ，亦不可採。
　㈤至原告另主張因本件返還押租保證金爭議，致其需請假出庭
    ，因而因而損失薪資收入、交通費等共計10,000元，惟人民
    欲循訴訟程序解決糾紛以達成維護自身權益之目的，本自須
    耗費一定之勞力、時間、費用，難認本件被告有何行為侵害
    原告之權利，是原告此部分之請求，尚非有據。
  ㈥綜上，原告向被告請求返還押租保證金80,000元，應屬有據
    。逾此部分，則屬無據。
四、按給付無確定期限者，債務人於債權人得請求給付時，經其
    催告而未為給付，自受催告時起，負遲延責任。其經債權人
    起訴而送達訴狀，或依督促程序送達支付命令，或為其他相
    類之行為者，與催告有同一之效力。民法第229條第2項定有
    明文。又遲延之債務，以支付金錢為標的者，債權人得請求
    依法定利率計算之遲延利息。但約定利率較高者，仍從其約
    定利率。應付利息之債務，其利率未經約定，亦無法律可據
    者，週年利率為5％，民法第233條第1項、第203條亦有明文
    。本件原告對被告之返還押租保證金債權，核屬無確定期限
    之給付，既經原告提起本件民事訴訟，而起訴狀繕本業於11
    0年8月15日送達被告（於110年8月5日寄存於被告住所地之
    警察機關，依法於110年8月15日生送達效力，見本院卷第29
    頁），被告迄未給付，當應負遲延責任。是原告請求自111
    年1月19日起算，按週年利率5％計算之法定遲延利息，核無
    不合，應予准許。
五、綜上所述，原告系爭租約之法律關係，請求被告給付80,000
     元，及自111年1月19日起至清償日止，按週年利率5％計算
    之利息，為有理由，應予准許。逾此範圍之請求，為無理由
    ，應予駁回。
六、本件事證已臻明確，兩造其餘攻防方法及舉證，經本院斟酌
    後，核與判決結果無影響，爰不逐一論述，併此敘明。
七、本件係依小額訴訟程序所為之判決，爰依民事訴訟法第436
    條之20規定，應就被告敗訴之部分，依職權宣告假執行。
八、訴訟費用負擔之依據：民事訴訟法第79條。並依同法第436
    條之19規定，確定訴訟費用額如主文第3項所示。
中　　華　　民　　國　　111 　年　　2 　　月　　18　　日
                  桃園簡易庭  法  官  曾耀緯
以上為正本係照原本作成。
如不服本判決，應於送達後20日內，向本院提出上訴狀並表明上
訴理由，如於本判決宣示後送達前提起上訴者，應於判決送達後
20日內補提上訴理由書（須附繕本）。
如委任律師提起上訴者，應一併繳納上訴審裁判費。
中　　華　　民　　國　　111 　年　　2 　　月　　18　　日
                              書記官  張俊睿
附錄
一、民事訴訟法第436條之24第2項：
    對於小額程序之第一審裁判上訴或抗告，非以其違背法令為
    理由，不得為之。
二、民事訴訟法第436條之25：
    上訴狀內應記載上訴理由，表明下列各款事項：
    （一）原判決所違背之法令及其具體內容。
    （二）依訴訟資料可認為原判決有違背法令之具體事實。
三、民事訴訟法第471條第1項：（依同法第436條之32第2項規定
    於小額事件之上訴程序準用之）上訴狀內未表明上訴理由者
    ，上訴人應於提起上訴後二十日內，提出理由書於原第二審
    法院；未提出者，毋庸命其補正，由原第二審法院以裁定駁
    回之。 
　　
附表一（見本院卷第58至78頁）
編號 原告對話 被告媳婦對話 1 「我今天去店面時有收到電費單了，我是直接去繳就好嗎」 「之前的有結清，所以今天收到的電費單就是你們的了」 2 「跟你們確認一下一二樓的水電錶是分開的嗎」 「電錶一二樓是分開的，水錶合在一起」 3 「這張水費單上面的計費期間是7/14~9/14，是要我繳嗎」 「這張我們繳就好」 4 「店面冷氣前的磁磚因為天氣變化太大浮起來要裂開了，這個要怎麼處理呢？」 「我婆婆這兩天會過去一趟」 5 「今天家人結婚，不太確定幾點回來，怕你們白跑一趟」 「還是，你今天回來時，跟我說一聲，如果不會太晚，過去一趟，因為今天婆婆的兒子在家，可以載我婆婆過去」 6 「好的沒問題，那您們要來的時後再通知我一下  謝謝」 「我婆說，地板他要自己找師傅去用」 7 「不好意思，我想詢問一下如果沒有要做了，合約上賠償一個月租金是從押金扣嗎？因為最進身體健康開始亮紅燈，有考慮休息，想問一下」 「我翻一下合約，晚點跟你回覆」、「做燒烤很累」、「身體怎麼了」 8 「我是想說當初您們說要自己處理的阿」、「那個時候我們還有問我們認識的人，還有報價給您們，後來您們決定自己要再找人用的不是嗎」 「我婆也打給我，說地板的事等他回來講比較清楚」、「是阿」 9 「不好意思一直麻煩您」 「不會啦！我盡量幫忙喬，因為房子是婆婆的，所以事情我還是要問過婆婆」